【裁判字號】    97,訴,608
【裁判日期】    970916
【裁判案由】    所得稅法
【裁判全文】
臺北高等行政法院判決
                                     97年度訴字第00608號
                              .
原      告  甲○○
訴訟代理人  施純燦（會計師）
            麥福泉（會計師）
被      告  財政部臺北市國稅局
代  表  人  凌忠嫄（局長）
訴訟代理人  乙○○
上列當事人間因所得稅法事件，原告不服財政部中華民國97年1
月10日台財訴字第09600485820 號訴願決定( 案號：第00000000
號) ，提起行政訴訟。本院判決如下：
    主  文
原告之訴駁回。
訴訟費用由原告負擔。
    事  實
一、事實概要：
    原告係台灣扇港股份有限公司（下稱台灣扇港公司）負責人
    ，亦即所得稅法第89條規定之扣繳義務人，該公司民國( 下
    同)93 年度給付國外營利事業因侵害（違反）著作權之損害
    賠償金新臺幣( 下同)1,530,000元，未依同法第88條及第92
    條規定於給付時扣繳稅款並申報扣繳憑單，案經被告查獲，
    除限期責令原告補報繳應扣未扣稅款306,000 元，並以原告
    依規定期限報繳，按同法第114 條第1 款規定處1 倍罰鍰30
    6,000 元。原告不服，主張系爭賠償金屬損害範疇依所得稅
    法規定免納所得稅及賠償對象之一為國內公司並無扣繳規定
    云云，向被告申請復查，經被告審查後，以台灣扇港公司未
    經授權使用美商微軟公司擁有著作權之軟體，並於93年間給
    付美商微軟公司賠償金1,530,000 元，有和解協議書及匯出
    匯款賣匯水單等影本可稽，系爭賠償金屬中華民國來源所得
    ，應由原告負責扣繳所得稅款，原告未依規定於給付時扣繳
    ，原核定補繳應扣未扣稅款306,000 元並無不合為由，作成
    96年9 月28日財北國稅法二字第0960229553號復查決定駁回
    其申請，未獲變更( 下稱原處分) 。原告仍表不服，提起訴
    願，亦遭決定駁回，遂向本院提起行政訴訟。
二、兩造聲明：
  (一)原告聲明求為判決：（原告經合法通知，未於言詞辯論期日
    到場，據其提出之書狀及準備程序時所為之聲明及陳述如下
    :）
    1.訴願決定及原處分（即復查決定）均撤銷。
    2.訴訟費用由被告負擔。
  (二)被告聲明求為判決：
    1.原告之訴駁回。
    2.訴訟費用由原告負擔。
三、兩造之爭點：
  (一)原告主張之理由：
    1.按所得稅法第4 條第1 項第3 款規定：「傷害或......之
      傷害賠償金」免納所得稅。已明示損害並非所得，本件依
      協議書條款係賠償其「商譽損害及償還法律行動相關費用
      」均屬損害範圍，顯非所得稅課稅法第8 條第11款之其他
      收益，並為非所得稅課稅範圍，亦無同法第88條之扣繳之
      適用，被告及訴願決定援引財政部66年8 月20日台財稅第
      35580 號違法之解釋函令顯屬不當。
    2.其中賠償對象之一為國內公司，依同法第88條亦無扣繳之
      規定。匯至國外僅係受指示付款之行為而以，並非必然為
      其所得者，訴願決定以原告未提示證明駁回，按原告已於
      訴願時提示和解書、和解人及賠償對象包括三家國內外公
      司，已符合最高行政法院(89 年7 月1 日改制前為行政法
      院) 36年判字第16號判例：「當事人主張事實須負舉證責
      任，倘其所提出之證據不足為主張事實之證明，自不能認
      其主張之事實為真實。」意旨，請求傳訊證人即和解暨賠
      償對象─趨勢科技股份有限公司（下稱趨勢公司），或逕
      認可三家賠償對象各得三分之一金額，即510,000 元均可
      ，證據已足。
    3.綜上論結，原處分及訴願決定顯屬不當，請予撤銷。
  (二)被告主張之理由：
    1.扣繳稅款
      (1)按「營利事業之總機構在中華民國境外，而有中華民國
        來源所得者，應就其中華民國境內之營利事業所得，依
        本法規定課徵營利事業所得稅。」「本法稱中華民國來
        源所得，係指左列各項所得：……十一、在中華民國境
        內取得之其他收益。」「納稅義務人有左列各類所得者
        ，應由扣繳義務人於給付時，依規定之扣繳率或扣繳辦
        法，扣取稅款，並依第九十二條規定繳納之：……二、
        機關、團體、事業……給付在中華民國境內無固定營業
        場所及營業代理人之國外營利事業之所得。」「給付在
        中華民國境內無固定營業場所或營業代理人之國外營利
        事業之所得，其扣繳義務人為……事業負責人。」「在
        中華民國境內無固定營業場所之營利事業，有第八十八
        條規定各類所得時，扣繳義務人應於代扣稅款之日起10
        日內，將所扣稅款向國庫繳清，並開具扣繳憑單，向該
        管稽徵機關申報核驗。」為行為時所得稅法第3 條第3
        項、第8 條第11款、第88條第1 項第2 款、第89條第1
        項第2 款中段及第92條第2 項後段所明定。次按「在中
        華民國境內無固定營業場所及營業代理人之營利事業，
        有前八款所列各類所得以外之所得，按給付額扣取百分
        之二十。」為行為時各類所得扣繳率標準第3 條第9款
        所規定。又「國內廠商因違法侵害外國事業所有之專利
        權或商標權，而給付之損害賠償金，依照所得稅法第8
        條第11款之規定，係屬該外國事業之中華民國來源所得
        ，應由該內廠商於給付時，依法按20% 之扣繳率扣繳所
        得稅。」為財政部66年8 月20日台財稅第35580 號函所
        明釋。
      (2)本件原告係台灣扇港公司負責人，亦即所得稅法第89條
        規定之扣繳義務人，該公司於93年度給付國外營利事業
        美商微軟公司等因侵害（違反）著作權之損害賠償金1,
        530,000 元，原告給付時未依規定扣繳所得稅款，經被
        告查獲，限期責令原告補報繳應扣未扣稅款306,000 元
        。
      (3)查國內廠商因違法侵害外國事業所有之專利權或商標權
        ，而給付外國事業之損害賠償金，依所得稅法第8 條第
        11款之規定，屬該外國事業之中華民國來源所得，應由
        該國內廠商於給付時，依法按20% 之扣繳率扣繳所得稅
        ，業經財政部66年8 月20日台財稅第35580 號函釋在案
        。本件台灣扇港公司因未經授權使用美商微軟公司擁有
        著作權之軟體所支付之賠償金，非屬所得稅法第4 條第
        1 項第3 款規定「傷害或死亡之損害賠償金，及依國家
        賠償法規定取得之賠償金」，故無免納所得稅之適用。
        次查匯出匯款賣匯水單受款人為美商微軟公司，台灣扇
        港公司既給付國外營利事業全額之損害賠償金1,530,00
        0 元，應由原告負責扣繳稅款，被告責令其補報繳應扣
        未扣稅款306,000 元，揆諸首揭規定，並無不合，所訴
        核無足採。
    2.罰鍰
      (1)按「扣繳義務人未依第88條規定扣繳稅款者，除限期責
        令補繳應扣未扣或短扣之稅款及補報扣繳憑單外，並按
        應扣未扣或短扣之稅額處1 倍之罰鍰。」為所得稅法第
        114 條第1款前段所明定。
      (2)本件原告為台灣扇港公司負責人，亦即所得稅法第89條
        所規定之扣繳義務人，台灣扇港公司給付國外營利事業
        取自中華民國境內之其他收益，原告未依規定於給付時
        報繳扣繳稅款，有和解協議書及匯出匯款賣匯水單等相
        關資料影本可稽，違章事實足堪認定，其違反扣繳及申
        報義務，縱非故意，亦難辭過失之責，自應論罰，從而
        被告以原告業依被告所屬松山分局95年10月16日財北國
        稅松山綜所字第0950026529號函規定期限報繳，按應扣
        未扣稅款處1 倍罰鍰306,000 元並無違誤。
    3.據上論述，本件原處分、訴願決定均無違誤，為此請求判
      決如被告答辯之聲明。
    理  由
一、原告經合法通知，未於言詞辯論期日到場，核無行政訴訟法
    第218條準用民事訴訟法第386條各款所列情形，爰依被告之
    聲請，由其一造辯論而為判決。
二、原告起訴主張: 按所得稅法第4 條第1 項第3 款規定之傷害
    賠償金，免納所得稅。本件依協議書條款係賠償其「商譽損
    害及償還法律行動相關費用」均屬損害範圍，顯非所得稅課
    稅法第8 條第11款之其他收益，並為非所得稅課稅範圍，亦
    無同法第88條之扣繳之適用。又台灣扇港公司賠償對象其中
    之一趨勢公司為國內公司，依同法第88條亦無扣繳之規定。
    是原處分顯有違誤，爰提起本件行政訴訟，求為判決如聲明
    所示云云。
三、被告則以: 本件台灣扇港公司因未經授權使用美商微軟公司
    擁有著作權之軟體所支付之賠償金，非屬所得稅法第4 條第
    1 項第3 款規定「傷害或死亡之損害賠償金，及依國家賠償
    法規定取得之賠償金」，故無免納所得稅之適用。次查匯出
    匯款賣匯水單受款人為美商微軟公司，台灣扇港公司既給付
    國外營利事業全額之損害賠償金1,530,000 元，應由原告負
    責扣繳稅款。本件原告係台灣扇港公司負責人，亦即所得稅
    法第89條規定之扣繳義務人，該公司於93年度給付國外營利
    事業美商微軟公司等因侵害（違反）著作權之損害賠償金1,
    530,000 元，原告給付時未依規定扣繳所得稅款，經被告查
    獲，限期責令原告補報繳應扣未扣稅款306,000 元，並按未
    扣稅款處1 倍罰鍰306,000 元並無違誤。是本件原告之訴為
    無理由，求為判決駁回原告之訴等語，資為抗辯。
四、上開事實概要欄所述之事實，除後列之爭點事項外，其餘為
    兩造所不爭執，並有原處分書、原告95年12月12日復查申請
    書、被告96年9 月28日財北國稅法二字第0960229553號復查
    決定書、審查結果增減金額變更比較表、96年度違章案件罰
    鍰繳款書、補繳各類所得扣繳稅額繳款書、各類所得扣繳暨
    免扣繳憑單申報書、各類所得扣繳暨免扣繳憑單( 外僑及大
    陸地區人民、單位專用) 、被告95年10月16日財北國稅松山
    綜所字第0950026529號函、被告松山分局復查案件初審記錄
    表、被告93年度綜合所得稅復查決定應補稅額更正註銷單、
    被告核稅案件徵銷資料、被告松山分局95 年10 月4 日財北
    國稅審二字第0950235215號函、原告第一銀行93 年9月23日
    匯出匯款水單、美商微軟公司、美商賽門鐵克公司、趨勢公
    司和台灣扇港公司、曾金松之和解協議書、臺灣士林地方法
    院檢察署檢察官92年度偵字第9536號不起訴處分書、台灣扇
    港公司軟體道德公約、台灣扇港公司公告、台灣扇港公司對
    美商微軟公司之道歉啟事、台灣扇港公司營業人暨扣繳單位
    統一編號查詢、台灣扇港公司匯款至微軟水單等件分別附原
    處分卷、訴願卷及本院卷可稽，為可確認之事實。
五、歸納兩造上述之主張，本件爭執之重點在於: 被告限期責令
    原告補報繳應扣未扣稅款306,000 元，並按未扣稅款處1 倍
    罰鍰306,000 元，是否適法?本院判斷如下:
(一)、扣繳稅款部分：
  1.按「營利事業之總機構在中華民國境外，而有中華民國來源
    所得者，應就其中華民國境內之營利事業所得，依本法規定
    課徵營利事業所得稅。」、「本法稱中華民國來源所得，係
    指左列各項所得：一、……。十一、在中華民國境內取得之
    其他收益。」、「納稅義務人有左列各類所得者，應由扣繳
    義務人於給付時，依規定之扣繳率或扣繳辦法，扣取稅款，
    並依第九十二條規定繳納之：一、……。二、機關、團體、
    事業…給付在中華民國境內無固定營業場所及營業代理人之
    國外營利事業之所得。」、「給付在中華民國境內無固定營
    業場所或營業代理人之國外營利事業之所得，其扣繳義務人
    為……事業負責人。」及「在中華民國境內無固定營業場所
    之營利事業，有第八十八條規定各類所得時，扣繳義務人應
    於代扣稅款之日起十日內，將所扣稅款向國庫繳清，並開具
    扣繳憑單，向該管稽徵機關申報核驗。」為行為時所得稅法
    第3 條第3 項、第8 條第11款、第88條第1 項第2 款、第89
    條第1 項第2 款中段及第92條第2 項後段所明定。次按「在
    中華民國境內無固定營業場所及營業代理人之營利事業，有
    前8 款所列各類所得以外之所得，按給付額扣取20% 。」為
    行為時各類所得扣繳率標準第3 條第9 款所規定。另「國內
    廠商因違法侵害外國事業所有之專利權或商標權，而給付之
    損害賠償金，依照所得稅法第8 條第11款之規定，係屬該外
    國事業之中華民國來源所得，應由該國內廠商於給付時，依
    法按20% 之扣繳率扣繳所得稅。」亦經財政部66年8 月20日
    台財稅第35580 號函釋在案，上開函釋係財政部基於主管機
    關職權，針對國內廠商因違法侵害外國事業所有之專利權或
    商標權，而給付之損害賠償金，是否屬所得稅法第8 條第11
    款規定該外國事業之中華民國來源所得所為之釋示，並未逾
    越所得稅法等相關規定之範圍及目的，亦未加重人民稅賦，
    自得予以援用。
  2.查本件原告係台灣扇港公司負責人，亦即所得稅法第89條規
    定之扣繳義務人，該公司未經授權使用美商微軟公司等擁有
    著作權之軟體，經美商微軟公司等於92年7 月間，委託訴外
    人何國雄律師提出告訴，告訴及臺北縣政府警察局汐止分局
    報告意旨略以: 「被告甲○○係設於臺北市○○區○○路三
    段二０號九樓，主營業所位於臺北縣汐止市○○○路○段七
    七號六樓之三臺灣扇港股份有限公司（下稱臺灣扇港公司）
    之負責人，被告曾金松係該公司之總經理。被告二人自九十
    一年六月起，未經告訴人美商微軟公司、美商賽門鐵克公司
    及趨勢科技股份有限公司之同意授權，即擅自將告訴人擁有
    著作權之Ｗｉｎｄｏｗｓ９８、Ａｃｃｅｓｓ、Ｅｘｃｅｌ
    、ＦｒｏｎｔＰａｇｅ、Ｏｕｔｌｏｏｋ、ＰｏｗｅｒＰｏ
    ｉｎｔ、Ｗｏｒｄ、ＰＣ—Ｃｉｌｌｉｎ、ＮｏｒｔｏｎＡ
    ｎｔｉｖｉｒｕｓ等軟體違法重製在臺灣扇港公司主營業所
    之電腦內。嗣於九十二年七月三十日，經告訴人向臺北縣政
    府警察局汐止分局報案，並向臺灣士林地方法院聲請搜索票
    後，至臺灣扇港公司前揭主營業所搜索，始發覺上情，因認
    被告共同涉有違反著作權法之罪嫌。」等語，有刑事告訴狀
    、臺北縣政府警察局汐止分局偵訊筆錄及搜索扣押筆錄等件
    可稽，並經本院依職權調閱臺灣士林地方法院檢察署92年度
    偵字第9536號偵查卷宗查明屬實。嗣因原告與美商微軟公司
    等達成和解，經美商微軟公司等撤回告訴，檢察官乃依刑事
    訴訟法第252 條第5 款規定，為不起訴處分，亦有刑事撤回
    狀及臺灣士林地方法院檢察署檢察官92年度偵字第9536號不
    起訴處分書可按。依台灣扇港公司與美商微軟公司等達成和
    解之協議書記載: 「... 被告承認侵害原告的著作權。為補
    償原告因損害其商業名譽以及償還原告有關法律行動引起的
    費用和成本，在執行本協議書以，被告應依照下列付款日程
    向原告支付一筆( 共同的和解金額) ，完全徹底而不扣除任
    何現有及未來的費或稅，以銀行匯款轉帳直接支付給原告，
    原告的銀行帳號如下: 「付款日期:2004 年9 月23日，到期
    付款金額:USD＄45000 ，銀行帳號/ 收款人Business
    Softwa reAlliance, Inc. 銀行:Citibank F.S.B.行址:
    1775Pennsylvania Ave.,N.W. Washington,DC 20006銀行代
    碼:000000000帳號:00000 000」等事項，有和解協議書在卷
    可稽( 見本院卷第15-29 頁) 。則依和解協議書之內容及匯
    出匯款賣匯水單所示，收款人均為美商微軟公司，台灣扇港
    公司於93年度給付國外營利事業美商微軟公司等因侵害（違
    反）著作權之損害賠償金1,530,000 元，揆諸前揭財政部66
    年8 月20日台財稅第35580 號函釋意旨，系爭賠償金屬中華
    民國來源所得，應由原告負責扣繳所得稅款，要堪認定。
  3.原告雖主張系爭賠償金屬損害範疇依所得稅法規定免納所得
    稅及賠償對象之一趨勢公司為國內公司，並無扣繳規定云云
    。惟查，系爭賠償金係國內廠商因違法侵害外國事業所有之
    專利權或商標權，而給付外國事業之損害賠償金，並非所得
    稅法第4 條第1 項第3 款規定之「傷害或死亡之損害賠償金
    ，及依國家賠償法規定取得之賠償金」自無從據以適用免稅
    。再查，證人即趨勢公司法務助理曹毓琪到庭證稱: 「( 問
    : 提示本院卷第15頁和解協議書，是否了解本案？) 了解。
     (問: 趨勢公司有無收到賠償款項？) 沒有。( 問: 趨勢公
    司和微軟公司是何關係？以何身分來簽訂和解協議書？) 我
    們和美國微軟公司沒有關係。當初是有人檢舉扇港公司使用
    趨勢公司非法軟體，搜索之後發現趨勢公司的軟體是合法的
    。」等語( 見本院卷第51-52 頁) ，可知，台灣扇港公司並
    未違法侵害趨勢公司所有之著作權，趨勢公司並未收受系爭
    賠償金，趨勢公司與美國微軟公司係不同之法人主體，並無
    任何關係，台灣扇港公司給付對象並無國內公司即趨勢公司
    等情，堪以憑認，是原告此部分之主張，均非可採。
(二)、罰鍰部分：
  1.按「扣繳義務人如有左列情事之一者，分別依各該款規定處
    罰：一、扣繳義務人未依第88條規定扣繳稅款者，除限期責
    令補繳應扣未扣或短扣之稅款及補報扣繳憑單外，並按應扣
    未扣或短扣之稅額處1 倍之罰鍰；其未於限期內補繳應扣未
    扣或短扣之稅款，或不按實補報扣繳憑單者，應按應扣未扣
    或短扣之稅額處3 倍之罰鍰。」為所得稅法第114 條第1 款
    所明定。
  2.本件原告為台灣扇港公司負責人，亦即所得稅法第89條所規
    定之扣繳義務人，台灣扇港公司給付國外營利事業取自中華
    民國境內之其他收益，原告未依規定於給付時報繳扣繳稅款
    ，違章事實明確，如前所述，其違反扣繳及申報義務，縱非
    故意，亦難辭過失之責，從而，被告以原告業依95年10月16
    日財北國稅松山綜所字第0950026529號函規定期限報繳，按
    應扣未扣稅款處1 倍罰鍰306,000 元，並無違誤。
六、綜上所述，原處分認事用法核無違誤，訴願決定遞予維持，
    亦無不合，原告徒執前詞，訴請撤銷原處分及訴願決定，為
    無理由，應予駁回。
七、本件事證已臻明確，兩造其餘主張陳述，於判決結果不生影
    響，無庸一一論列，併予敘明。
據上論結，本件原告之訴為無理由，爰依行政訴訟法第98條第1
項前段、第218 條，民事訴訟法第385 條第1 項前段，判決如主
文。
中    華    民    國    97    年    9     月    16    日
                      臺北高等行政法院第一庭
                                審判長法  官  王立杰
                                      法  官  劉錫賢
                                      法  官  林惠瑜
上為正本係照原本作成。
如不服本判決，應於送達後20日內，向本院提出上訴狀並表明上
訴理由，如於本判決宣示後送達前提起上訴者，應於判決送達後
20日內補提上訴理由書（須按他造人數附繕本）。
中    華    民    國    97    年    9     月    16    日
                                      書記官  林俞文


司法院資訊處製作；財團法人民間司法改革基金會備份。
